臺灣高等法院臺南分院刑事判決　　　　　九十一年度交上訴字第六五號　Ａ
　　　上　訴　人
　　　即　被　告　乙　○　○
　　　選任辯護人　林　芳　榮
右上訴人因過失致死案件，不服臺灣嘉義地方法院八十九年度交易字第一四一號中華
民國九十一年三月二十七日第一審判決（起訴案號：臺灣嘉義地方法院檢察署八十九
年度偵字第二六五四號），提起上訴，本院判決如左：
      主      文
上訴駁回。
      事      實
一、乙○○未取得駕駛執照，原不得騎乘機車，竟於民國八十九年四月十六日下午七
    時三十五分許，騎乘ＬＺＢ─六三二號重機車，沿嘉義縣朴子市○○路由西向東
    之外側快車道行駛，途經該路七號前欲變換車道而進入內側快車道時，應注意變
    換車道時，須先顯示方向燈光或手勢，而依當時情狀，並無不能注意之情事，竟
    疏未注意顯示方向燈光或手勢，即貿然向左變換車道，適有郭水和騎乘ＯＱＸ─
    二三六號重型機車同向由後駛至乙○○機車之左側邊，乙○○所騎乘ＬＺＢ─六
    三二號重機車前輪因而側撞郭水和所騎乘之ＯＱＸ─二三六號重機車之右側腳踏
    板下方塑膠擋泥板位置，致二輛機車均向左側傾倒，郭水和則摔落機車，倒臥於
    是時由黃國明所駕駛，沿內側快車道行駛而過之車號ＦＴ─二一八號嘉義縣政府
    公共汽車前後輪間，身體因而遭公車後輪碾過，致腹腔內出血，當場死亡。乙○
    ○於騎乘重機車肇事，致人死亡後，竟未報警或留下救護而另行起意逕自逃逸，
    嗣經警循線於當晚九時許，在其住處將之逮獲。
二、案經被害人郭水和之配偶甲○○訴請臺灣嘉義地方法院檢察署檢察官偵查起訴。
      理      由
一、訊據被告乙○○（下稱被告）矢口否認右揭犯行，辯稱：是被害人郭水和由內側
    車道騎到外側車道來撞伊，然後被害人再自己騎去撞公車，才被公車碾過，且伊
    認為無肇事責任，始回家吃藥，並非逃逸云云。惟查：
（一）本件車禍發生後，臺灣嘉義地方法院檢察署檢察官勘驗三輛車體之結果，二輛
      機車左側均有倒地後之明顯擦地痕，而被害人所騎乘之ＯＱＸ─二三六號重機
      車右側腳踏板下方塑膠擋泥板長十一‧五公分、寬十公分斷裂，經核對與被告
      所騎ＬＺＢ─六三二號重機車之前輪胎之高度相符，且被告騎乘之ＬＺＢ─六
      三二號重機車前輪胎之左右寬度恰為十公分（詳如相驗卷宗第三十五、三十六
      頁編號九至十三之照片所示），其左前端輪胎部分之煞車線橡膠保護管有明顯
      之擦痕（詳如相驗卷宗第三十四頁編號七之照片所示），經核對與死者所騎乘
      之機車右側腳踏板下方之擋泥板破損處之高度及相關位置均相符合，而公車之
      車體並無被機車撞擊之痕跡，且死者之機車前端亦無撞擊公車所留下之撞痕，
      此有勘驗筆錄一份及比對二輛機車受損位置之照片二十幀附卷可稽。
（二）第查，被告先於警訊中供稱：郭水和由伊左側後方欲超車時，其機車右側擦撞
      伊機車左側，致伊向「左」滑倒，「左膝左腳踝」擦傷，郭水和則向左滑行撞
      向公車後方；另於偵查中供稱：郭水和撞上伊機車「左」後方，見伊倒地後，
      就加速往前騎乘約一百公尺左右，再撞到前面公車；復於原審審理中改稱：郭
      水和撞到伊摩托車前輪，撞到時伊的機車有往左倒，郭水和沒有倒，又繼續往
      前騎，郭水和如何被公車撞到我不知道（見原審八十九年六月十四日訊問筆錄
      ）；伊被郭水和撞倒下去的時候還沒有看到公車，起來的時候才看到公車約在
      前面一百公尺左右（見原審八十九年十月十一日訊問筆錄）；當時伊騎外線道
      ，郭水和從內線道衝出來撞到伊，伊車倒向「右邊」，伊「右腳」受傷（見原
      審九十年五月二十八日訊問筆錄）云云，再於本院調查中陳稱：「（當時你有
      無受傷？）有的，膝蓋破皮。」「當時我被撞到倒地起來，要看那個人長什麼
      樣子，就看到死者躺在距公車二步的距離。」（見本院卷第二十一、二十二頁
      筆錄），被告就所稱被害人機車擦撞其機車處、其機車滑倒方向、其受傷部位
      前後供陳互相矛盾；另原審訊之證人即嘉義縣公車司機黃國明陳稱：發生車禍
      前，伊並沒有看到公車右前側有機車等語。而當時被害人前面沒有車，被害人
      當時行駛於內側車道，被告則行駛於外側車道，亦為被告所自承，則被害人前
      方既無車輛，參以卷附之道路交通事故調查報告表，郭水和之機車刮痕十三點
      八公尺，起點距快、慢車道線一點六公尺，車頭一點四公尺，均位於往東行向
      之外快車道上，顯見被害人並未駛入被告車道；且經檢察官勘驗結果，該公車
      與被害人之機車並無符合之撞擊痕跡，已如前述，證人黃國明並證稱：伊當時
      感覺到輪胎有高低、右後輪碾過物體即停車察看，則被告前稱被害人見伊倒地
      即加速往前騎乘約一百公尺左右撞到公車一情亦與客觀跡證不符，被告所辯各
      節，均為卸責之詞，殊無足採。
（三）綜上，足徵本件車禍顯係被告騎乘ＬＺＢ─六三二號重機車，沿嘉義縣朴子市
      ○○路由西向東之外側快車道行駛，途經該路七號前欲變換車道而進入內側快
      車道時，疏未注意顯示車輛前後之左邊方向燈光或手勢，即貿然左轉欲變換車
      道，適有被害人郭水和騎乘車號ＯＱＸ─二三六號重型機車沿同向由後駛至被
      告機車之左側邊，被告所騎乘之機車前輪因而側撞被害人所騎乘之機車之右側
      腳踏板下方塑膠擋泥板位置，致二輛機車均向左側傾倒，郭水和則摔落機車，
      倒臥於是時由黃國明所駕駛，沿內側快車道行駛而過之車號ＦＴ─二一八號嘉
      義縣政府公共汽車前後輪間，郭水和之身體遭公車後輪碾過，致郭水和腹腔內
      出血而當場死亡。又本件經送臺灣省嘉雲區行車事故鑑定委員會鑑定結果，亦
      認被告乙○○駕駛重機車，變換行向擦撞郭車，為肇事原因，郭水和、黃國明
      則無肇事因素等情，有上開委員會鑑定意見書一份附卷可憑。此外，復有現場
      照片十八幀在卷可稽。按變換車道時，應先顯示方向燈光或手勢，道路交通安
      全規則第九十一條第六款定有明文。被告駕車理應注意及此，竟疏未注意顯示
      方向燈光或手勢，即貿然左轉欲變換車道肇致本件車禍，自難辭過失之咎。又
      被害人確因被告前揭過失行為而側臥在地遭適時駛至之公車輾過死亡，並無其
      他外力介入，有相驗屍體證明書、臺灣嘉義地方法院檢察署驗斷書在卷足憑，
      被害人之死亡與被告之過失顯有相當因果關係，辯護人以被告不能預見公車駛
      至，認被告之過失與被害人死亡無因果關係，尚非可採。
（四）又被告既已知悉其所騎乘之機車擦撞被害人之機車，致被害人倒臥公車輪下，
      並遭公車碾過，若非當場死亡，亦必遭重創，不論有無過失，均有留下救護或
      報警之義務，被告竟未報警或留下救護而逕自離去，此事實迭經證人黃國明證
      稱：車禍發生後，伊馬上停車察看，被告就跑來跟伊說是被害人騎車撞到他的
      機車，說完被告即騎機車離開，因伊住在朴子市，認識被告，所以是伊帶警方
      去被告家裡才找到被告等情綦詳，足見被告有駕車肇事致被害人死傷而逃逸之
      故意，被告辯稱：其非肇事逃逸，而係趕回家吃高血壓藥物，顯非合理之理由
      。又辯護人以被害人係當場死亡無須救助為由，認被告之離去並不該當於肇事
      逃逸，其見解尚非正確。本件事證明確，被告犯行堪以認定，應予依法論科。
二、核被告所為，係犯有刑法第二百七十六條第一項過失致人於死罪及刑法第一百八
    十五條之四駕車肇事致人死傷而逃逸罪。又被告尚未取得駕駛執照之事實，業據
    其陳稱在卷，其無駕駛執照駕車，因而致人死亡，應依道路交通管理處罰條例第
    八十六條第一項之規定，加重其刑。被告所犯上開二罪間，犯意各別，行為互殊
    ，犯罪構成要件不同，應予分論併罰。
三、原審以被告罪證明確，因予適用刑法第二百七十六條第一項、第一百八十五條之
    四、第五十一條第五款、道路交通管理處罰條例第八十六條第一項、罰金罰鍰提
    高標準條例第一條前段之規定，並審酌被告肇禍之過失程度、導致被害人因本件
    車禍事故死亡無可彌補之後果、被告肇事後非但未報警或在場救護，反棄受有致
    命傷害之被害人於不顧之重大惡行、且事後未能坦承犯行，復尚未與被害人家屬
    達成和解，犯後態度不佳等一切情狀，分別就過失致死罪部分量處有期徒刑一年
    ，就肇事致人死傷而逃逸罪部分量處有期徒刑一年二月，並定應執行刑為有期徒
    刑二年，以示懲儆。其認事用法，並無不合，量刑亦非顯然失當。被告上訴意旨
    仍執陳詞否認其有過失及肇事逃逸，為無理由，應予駁回其上訴。
據上論結，應依刑事訴訟法第三百六十八條，判決如主文。
本案經檢察官劉欽銘到庭執行職務。
中    華    民    國      九十一      年      七      月        二      日
                                  臺灣高等法院臺南分院刑事第三庭
                                      審判長法官  黃    崑  宗
                                            法官  林    勝    木
                                            法官  葉    居    正
右正本證明與原本無異。
過失致死部分不得上訴。
肇事致死傷逃逸部分如不服本判決，應於判決送達後十日內向本院提出上訴狀，其未
敘述理由者並應於提出上訴狀後十日內向本院補提理由書（應附繕本)。
                                      法院書記官  陳    嘉    琍
中    華    民    國      九十一      年      七      月        四      日
附錄：本判決論罪科刑法條
刑法第二百七十六條第一項
 (過失致死罪)
因過失致人於死者，處二年以下有期徒刑、拘役或二千元以下罰金。
刑法第一百八十五條之四
駕駛動力交通工具肇事，致人死傷而逃逸者，處六月以上五年以下有期徒刑。
